【裁判字號】    99,台上,4809
【裁判日期】    990730
【裁判案由】    違反毒品危害防制條例
【裁判全文】
最高法院刑事判決            九十九年度台上字第四八０九號
上  訴  人  甲○○
            乙○○
            丙○○
上 列一 人
選任辯護人  林國明律師
上列上訴人等因違反毒品危害防制條例案件，不服台灣高等法院
中華民國九十七年五月十五日第二審判決（九十七年度上訴字第
六０六號，起訴案號：台灣基隆地方法院檢察署九十五年度偵字
第四六九五號），提起上訴，本院判決如下：
    主  文
上訴駁回。
    理  由
按刑事訴訟法第三百七十七條規定：上訴於第三審法院，非以判
決違背法令為理由，不得為之。是提起第三審上訴，應以原判決
違背法令為理由，係屬法定要件，如果上訴理由書狀並未依據卷
內訴訟資料，具體指摘原判決不適用何種法則或如何適用不當，
或所指摘原判決違法情事，顯與法律規定得為第三審上訴理由之
違法情形，不相適合時，均應認其上訴為違背法律上之程式，予
以駁回。本件原審經審理結果，認為上訴人甲○○、乙○○共同
運輸（既遂）；以及丙○○運輸（未遂）第三級毒品愷他命（Ke
tamine，又名Ｋ他命）之犯行罪證明確，因認第一審論甲○○、
乙○○以共同運輸第三級毒品罪，各處有期徒刑五年八月、五年
四月；論丙○○以運輸第三級毒品，未遂罪，處有期徒刑二年八
月；並均為相關從刑之諭知之判決，為無不合，予以維持，駁回
上訴人等在第二審之上訴。已詳敘調查、取捨證據之結果及憑以
認定犯罪事實之心證理由。並就上訴人等否認犯行之供詞及其等
所辯各節認非可採，詳加指駁。從形式上觀察，原判決並無足以
影響判決結果之違法情形存在。甲○○上訴意旨略以：(一)、依甲
○○於偵查中所述、綽號「阿明」者與甲○○間傳送之簡訊內容
，並參酌甲○○之基隆市○○路一八一之二號七樓租屋處與基隆
市○○路一０一號前公車站牌，二者位置相近、距離極短等情，
主觀上難認甲○○有運輸之意思，客觀上亦難認此屬運輸之行為
，原判決未說明不採上開有利證據之理由，所為認定，顯有違誤
。(二)、甲○○無前科紀錄，且對於犯行過程均供承不諱，又扣案
之第三級毒品愷他命之數量尚微，並未流入市面造成實害，原判
決未予審酌，所為量刑，顯屬過重。(三)、原審未查明甲○○究係
出於何項犯罪意思，將扣案之愷他命自其租屋處攜至基隆市○○
路一０一號前公車站牌附近欲交付綽號「阿明」者，即遽認甲○
○主觀上具有運輸毒品之犯意，有調查未盡之違誤。(四)、原判決
既認甲○○之運送係「短途持送」，復認甲○○所為屬「運輸」
之行為，有判決理由矛盾之違法。又甲○○租屋處與基隆市○○
路一０一號前公車站牌間相距約一百公尺，原審未說明此距離是
否屬相當之距離，所為認定，有判決理由不備之違法云云。乙○
○上訴意旨略稱：(一)、原判決理由貳之一雖列載選任辯護人陳炎
琪律師為乙○○辯護之內容，惟依原判決當事人欄之記載，陳炎
琪律師非乙○○於原審所選任之辯護人，且乙○○之原審選任辯
護人李晉安律師亦未為如原判決上開所載之辯護內容，理由所載
顯有矛盾。(二)、原判決理由援引同案被告甲○○與乙○○間於民
國九十五年十月三日之通話監聽譯文，為不利於乙○○之認定，
惟此時點係在綽號「阿明」者與甲○○聯絡交運毒品之事前，兩
者並無關連，原判決不察，將之採為不利於乙○○之認定，顯有
未合。(三)、依證人即警員黃翊峰於第一審審理中所述，足證乙○
○於打開行動電話精緻配件盒後，看到盒內裝置物品，始知係裝
置愷他命，原判決不察，逕認乙○○應有所知悉，亦有可議。(四)
、依原判決事實所載，愷他命係由甲○○一人持有，乙○○並未
參與，原判決復未記載憑以認定乙○○知悉甲○○持有愷他命之
依據，逕論二人為共同正犯，有判決理由不備之違法云云。丙○
○上訴意旨略稱：(一)、原判決事實認定丙○○與同案被告甲○○
、乙○○及綽號「阿明」者間具有犯意聯絡及行為分擔，於理由
中則為相反之認定，有判決理由矛盾之違法。又原判決未說明丙
○○如何得知扣案毒品，及受何人之委託運輸而與之共犯本罪等
情，有判決理由不備之違法。(二)、原判決援引之通聯紀錄中，無
丙○○所持用之行動電話號碼，足見丙○○與綽號「阿明」者間
無聯繫行為；又原判決認定丙○○所有現金新台幣（下同）四萬
六千七百元與本案運輸毒品無關等情，非供取貨之用，俱難認丙
○○有運輸毒品之犯行。又依證人即同案被告甲○○於第一審、
原審，證人黃翊峰於第一審所述，亦無法證明丙○○即係受綽號
「阿明」者委任前往取毒之人，及丙○○確有觸摸到毒品等情。
原判決未說明不採上開有利證述之理由，俱有判決不載理由之違
法。(三)、原判決理由既已認定同案被告甲○○、乙○○至基隆市
○○路一０一號前公車候車亭旁，「尚未及交運」，即遭逮捕等
情，丙○○即無著手運輸而構成未遂之可能，原判決不察，所為
認定，顯有矛盾。(四)、同案被告乙○○於第一審中，關於丙○○
至約定地點預備運毒之過程，先稱伊有將紙袋口折起來，嗣則改
稱紙袋口係直立並沒有反折等語，顯有矛盾。又原審未詳查丙○
○是否已拿到該紙袋並置於其自己實力支配下，即遽認丙○○已
著手運輸毒品，亦有違誤。(五)、證人黃翊峰、翁瑋隆證稱其等當
場目擊丙○○使用手機通話等語，原判決未詳查丙○○行動電話
之通聯紀錄，以明瞭丙○○是否與同案被告或相關人員具有犯意
聯絡及行為分擔，有應於審判期日調查之證據而未予調查之違法
。(六)、依丙○○與同案被告乙○○之母親於九十七年五月一日，
在台灣高等法院第四法庭外之對話錄音譯文所載「如果乙○○將
事實說出來，被告丙○○可能會沒事情，我兒子可能有事情」等
語，難認乙○○於第一審所稱其看到丙○○手已碰到紙袋一節屬
實，原判決之認定即有違誤云云。惟按：(一)、認事採證、證據之
取捨及證據證明力之判斷，俱屬事實審法院之職權，苟無違背證
據法則，自不能指為違法。經查：(1)原判決認定甲○○、乙○○
二人有原判決事實欄所載共同運輸愷他命之犯行，業經敘明其憑
以認定之依據，並就甲○○所辯：無運輸毒品之犯意；乙○○辯
稱：甲○○聯絡伊至其租屋處幫忙拿取其行動電話後，載伊至查
獲地點時，係甲○○要伊將裝有行動電話精緻配件盒之新光三越
百貨公司手提紙袋拿下車，放置在公車候車亭垃圾桶旁，整個過
程伊均不知所拿之紙袋內裝有愷他命各語，認係卸責之詞，亦已
依憑卷內相關證據資料，說明其如何不足採，而逐一指駁。(2)原
判決認定丙○○一人應負運輸愷他命未遂之犯行，係綜合丙○○
不否認：被警查獲當日下午自台南縣搭車北上，並轉搭計程車至
八堵交流道，嗣從公車候車亭對面之統一便利商店走出，並往公
車候車亭方向走，至公車候車亭時遭警查獲之事實。證人即同案
被告甲○○、乙○○所證述：當時公車候車亭，除丙○○一人出
現外，並無其他人；乙○○放好新光三越百貨公司手提紙袋回車
上時，就看到丙○○從對面便利商店穿越馬路，朝乙○○放手提
袋之地點走來，丙○○當時彎腰，手已經碰到紙袋的提把，正要
打開紙袋，警察就來了等語。證人即承辦警員黃翊峰、翁瑋隆、
張弘杰所證查獲之情形等證據資料而為論斷。又以甲○○於原審
所證：「（辯護人問案發當天，紙袋所在的位置、你停車的位置
，及停車的旁邊有無車輛？）當時紙袋是放在垃圾桶的旁邊，就
是照片上垃圾桶的左邊，當時垃圾桶旁停了一輛廂型車，紙袋放
在箱（廂）型車、垃圾桶的中間，我當時與廂型車併排。（辯護
人問當時由你駕駛座的位置，可否看到紙袋？）沒有辦法。（辯
護人問乙○○是坐車子何處？）副駕駛座。（辯護人問當時由副
駕駛座的位置，看紙袋的位置是否會受到廂型車的阻擋？）因為
他坐的位置更靠近廂型車，所以視線上更會受到阻擋」云云，係
迴護丙○○之詞，不足採取。(3)扣案甲○○所有現金三萬一千五
百元、丙○○所有現金四萬六千七百元，均無積極證據證明與本
案運輸毒品有關，爰不予宣告沒收。以上俱屬事實審法院證據取
捨或證據證明力之職權判斷，核與經驗及論理等證據法則無違，
亦無上訴意旨所指認定事實不依證據、應於審判期日調查之證據
而未予調查、判決不備理由及理由矛盾等違法情形，執此指摘，
自非上訴第三審之合法理由。又原判決雖於理由貳之一將乙○○
於第一審之選任辯護人陳炎琪律師載為「選任辯護人」（見原判
決第七頁末二列），而有微疵，但於判決結果不生影響，尚不得
執為上訴第三審之適法理由。(二)、「禁煙禁毒治罪條例（已失效
）所稱之運輸，係就其行為而言，不以國外輸入國內或國內輸出
國外為限，其在國內運送者，亦屬之。至零星夾帶或短途持送自
得斟酌實際情形，依持有煙毒罪論科。」「本院院解字第三五四
一號解釋係指無運輸或販賣之意圖，單純持有煙毒者而言，並非
謂凡零星夾帶或短途持送煙毒者，不問其犯意如何，概論以持有
煙毒之罪。」司法院著有三十六年院解字第三五四一號、三十七
年院解字第三八五三號解釋例可資參照。是毒品之為運輸或持有
，應以運送途程之遠近及數量之多寡等情，並依實際狀況參酌行
為人之犯意而為認定。復按運輸毒品罪之成立，並非以所運輸之
毒品已運抵目的地為完成犯罪之要件；是以，區別該罪既遂、未
遂之依據，應以已否起運離開現場為準，如已起運離開現場，其
構成要件之輸送行為即已完成，不以達到目的地為既遂之條件。
本件原判決認定甲○○、乙○○二人基於共同運輸愷他命之犯意
聯絡，由甲○○先行在基隆市○○區○○路一八一之二號七樓租
屋處，將愷他命分裝成約250公克共三包（合計淨重249.5公克）
，並將之放在行動電話精緻配件盒內，再以新光三越百貨公司之
手提紙袋裝好後，聯絡乙○○至上揭租屋處拿取，由甲○○駕駛
小客車，乙○○將上開愷他命攜帶上車，乘坐在副駕駛座，並將
上開裝有愷他命之手提紙袋放置腳旁，二人共同將上開愷他命運
輸至同區○○路一０一號前公車站牌附近等情，因此論以甲○○
、乙○○共同運輸第三級毒品罪。又以：丙○○自南部北上，且
於到達約定之地點即基隆市○○區○○路一０一號前公車站牌附
近，正準備接運而手已碰觸到上開裝有愷他命之新光三越百貨公
司手提紙袋，尚未起運，即為警查獲，然其既已著手運輸，仍應
負運輸未遂罪責。業已分別依據證據調查之結果，詳加論斷，自
不容任意指摘違法，而據為第三審上訴之合法理由。再雖原判決
就甲○○之論罪理由部分，記載其與乙○○「尚未及交運」，即
為現場埋伏警員逮捕等語（見原判決第八頁第十七、十八列），
雖欠周全，然綜合全案情節及判決全文意旨觀之，尚不影響丙○
○已著手運輸，僅「尚未起運」，即為警查獲，仍應構成運輸未
遂之事實認定，此與違背法令之情形有間，亦不得據以提起第三
審上訴。(三)、所謂應於審判期日調查之證據，係指與待證事實有
重要關係，在客觀上認為應行調查者而言，故事實審對於證據之
調查，其範圍並非漫無限制，必其證據與判斷待證事實之有無具
有必要之關聯性者，方屬上開應行調查之範圍。原判決就丙○○
自南部北上到達約定地點著手運輸上開愷他命未遂，應負運輸第
三級毒品未遂罪責，均依卷證認定明確，其未認定丙○○有與他
人共同實行犯罪行為之情事，此對於丙○○而言，並無較不利之
情形。原審未再為丙○○上訴意旨(六)所指其他無益之調查，難認
違背調查證據之必要性，即與調查職責未盡之違法情形並不相當
。(四)、本院為法律審，僅以審核下級審法院裁判有無違背法令為
職責，故當事人不得向本院主張新事實或提出新證據。丙○○於
上訴本院後，始提出所謂其與共同被告乙○○母親於審判外之對
話錄音為證，主張原判決認定事實錯誤云云，殊非適法之第三審
上訴理由。(五)、量刑之輕重，係屬事實審法院得依職權自由裁量
之事項，苟於量刑時，已依行為人之責任為基礎，並斟酌刑法第
五十七條各款所列情狀，而未逾越法定範圍，又未濫用其職權，
即不得遽指為違法。第一審於量刑時，已依上揭規定，審酌甲○
○運輸愷他命，足以助長毒品交易，使人沉迷於毒癮，無法自拔
，輕則戕害身心，重則引發各種犯罪，實為多種犯罪之源頭，對
社會治安有相當程度影響所生之危害，兼及甲○○犯後又矢口否
認犯行，顯無悔意等一切情狀，予以綜合考量，而量處前揭所載
刑度，既未逾越法定刑度，又未濫用自由裁量之權限；原判決予
以維持，不容任意指為違法。甲○○上訴意旨，單純就科刑輕重
而為爭執，亦不得執為合法之第三審上訴理由。(六)、其餘上訴意
旨，經核係置原判決所為明白論斷於不顧，仍持已為原判決指駁
之陳詞再事爭辯，及對於事實審法院取捨證據與自由判斷證據證
明力之職權行使，並就與判決本旨無關之枝節事項，徒以自己之
說詞，任意指摘，難認已符合首揭法定之第三審上訴要件。其等
上訴均違背法律上之程式，俱應予駁回。
據上論結，應依刑事訴訟法第三百九十五條前段，判決如主文。
中    華    民    國  九十九  年    七    月   三十   日
                      最高法院刑事第九庭
                          審判長法官  邵  燕  玲
                                法官  李  伯  道
                                法官  孫  增  同
                                法官  李  英  勇
                                法官  呂  丹  玉
本件正本證明與原本無異
                                      書  記  官
中    華    民    國  九十九  年    八    月    三    日
                                                      Q

司法院資訊處製作；財團法人民間司法改革基金會備份。
